臺北高等行政法院判決
　　　　　　　　　　　　　　　　　　 94年度簡字第249號
原　　　告　甲○○原名黃游阿.
被　　　告　交通部公路總局
代　表　人　陳晉源（局長）
上列當事人間因汽車燃料使用費事件，原告不服交通部中華民國
94年1月25日交訴字0000000000號訴願決定，提起行政訴訟。本
院判決如下：
　　主  文
原告之訴駁回。
訴訟費用由原告負擔。
　　事  實
一、事實概要：原告所有之OT-6332號自用小客車未依規定辦理
    車輛定期檢驗，經被告所屬台中區監理所豐原監理站（以下
    簡稱豐原監理站）於86年5月7日以其逾期未檢驗而註銷牌照
    。嗣因原告積欠84年1月1日至86年5月6日（逕行註銷牌照之
    前1日）3期之汽車燃料使用費計新台幣（下同）10,152元，
    豐原監理站乃於90年12月間以雙掛號郵寄上開車輛歷年累欠
    汽車燃料使用費催繳繳納通知書予原告並命限期（90年12月
    31日）繳納，惟原告逾期4個月以上仍未繳納，該站遂依公
    路法第75條規定，於93年10月22日以公燃字第899137044號
    處分書核處原告罰鍰3,000元。原告不服，提起訴願，遭決
    定駁回，遂向本院提起行政訴訟。
二、兩造聲明：
　(一)原告聲明：訴願決定及原處分均撤銷。
　(二)被告聲明：
    1.駁回原告之訴。
    2.訴訟費用由原告負擔。
三、兩造主張：
　(一)原告起訴意旨略謂：
    查系爭車輛於83年9月20日參加定期檢驗後，因故未使用而
    不再參加定期檢驗，有系爭車輛行車執照影本1份附卷可稽
    ，被告未能詳查該車於83年9月20日有無使用或行駛等紀錄
    ，遽認定原告逾期不繳納汽車燃料使用費並處以罰鍰，顯有
    違誤。又縱原告未辦理車輛定期檢驗，依法應核處罰鍰，惟
    依行為時汽車燃料使用費徵收及分配辦法（修正施行於84年
    12月30日，以下簡稱徵收及分配辦法）第11條第1項「汽車
    所有人應依規定按期繳納汽車燃料使用費，不依繳納通知書
    所定期限繳納汽車燃料使用費者，依公路法第75條之規定，
    處100元以上1,000元以下罰鍰，並停止其辦理車輛異動或檢
    驗。」規定，最高處罰額度亦僅為1,000元，參照中央法規
    標準法第18條「各機關受理人民聲請許可案件適用法規時，
    除依其性質應適用行為時之法規外，如在處理程序終結前，
    據以准許之法規有變更者，適用新法規。但舊法規有利於當
    事人而新法規未廢除或禁止所聲請之事項者，適用舊法規。
    」規定，被告以原告積欠84年1月1日至86年5月6日共3期汽
    車燃料使用費計10,152元，溯及既往適用不利於原告之新法
    規即交通部於90年3月1日以交路90字第001909號公告「汽車
    所有人不依公路法第75條規定於限期內繳納汽車燃料使用費
    之罰鍰基準」（以下簡稱罰鍰基準）第1點第2項第5款規定
    ，核處原告罰鍰新台幣3,000元，即有不合。是原處分顯有
    違誤，應予撤銷。
  (二)被告答辯意旨略謂：
    1.按「公路主管機關，為公路養護、修建及安全管理所需經
      費，得徵收汽車燃料使用費；．．．。」、「汽車所有人
      不依規定繳納汽車燃料使用費者，公路主管機關應限期通
      知其繳納，逾期不繳者，處300元以上3,000元以下罰鍰，
      並停止其辦理車輛異動或檢驗。」，分別為公路法第27條
      、第75條所規定。
    2.查交通部為清理龐大汽車燃料使用費欠費，業已於90年3
      月1日以交路90字第001909號公告罰鍰基準，並於90年2月
      27日以交路90字第001899號函頒「公路監理機關清理汽車
      燃料使用費欠費作業要點」，豐原監理站爰依前開規定，
      對未繳納歷年（89年以前）累欠汽車燃料使用費之車主寄
      發催繳繳納通知書，並詳細記載歷年累計欠繳期數、金額
      及逾期不繳納汽燃費罰鍰基準等。本件原告於90年12月3
      日收受系爭車輛84年1月1日至86年5月6日止共3期之汽車
      燃料使用費催繳繳納通知書，惟未依限（90年12月31日）
      繳納，違法事實明確，是被告依公路法第75條規定，於93
      年10月22日以公燃字第899137044號處分書核處罰鍰3,000
      元，洵無違誤。另依法務部90年3月22日法90令字第
      008617號令「行政程序法施行前已發生公法上請求權之消
      滅時效期間，不適用行政程序法第131條第1項規定，應依
      行政程序法施行前有關法規之規定，無相關法規規定者，
      得類推適用民法消滅時效之規定」、交通部90年11月21日
      交路90字第065444號書函「至行政程序法施行前，有關徵
      收汽車燃料使用費之公法上請求權時效，仍應依民法第
      125條等有關規定辦理」等意旨，系爭汽車燃料使用費係
      發生於行政程序法執行前，其公法上請求權之消滅時效期
      間即應類推適用民法第125條規定為15年，是系爭汽車燃
      料使用費尚未逾請求權時效而消滅，併予陳明。綜上所陳
      ，原告之訴顯無理由，應予駁回。
　　理  由
一、按「公路主管機關，為公路養護、修建及安全管理所需經費
    ，得徵收汽車燃料使用費．．．。」、「汽車所有人不依規
    定繳納汽車燃料使用費者，公路主管機關應限期通知其繳納
    ，屆期不繳納者，處新台幣300元以上3,000元以下罰鍰，並
    停止其辦理車輛異動或檢驗。」，公路法第27條第1項、第
    75條分別定有明文。又按「汽車所有人新領牌照，辦理過戶
    或其他異動者，其繳納汽車燃料使用費之規定如下：．．．
    5. 車輛失竊、報廢、繳銷、註銷牌照或受吊銷牌照處分者
    ，應將欠繳費額繳清至車輛失竊、申辦登記、逕行註銷前1
    日止．．．。」、「．．．(2)每一車輛之汽車燃料使用費累
    計欠繳金額新台幣6,000元以上者：．．．逾期4個月以上
    繳納者，處新台幣3,000元罰鍰。」，復分別為徵收及分配
    辦法第6條第1項第5款及罰鍰基準第1點第2項第5款所規定。
二、本件原告對被告所屬豐原監理站以其逾期4個月以上仍未繳
    納積欠之汽車燃料使用費計10,152元，而課處之罰鍰3,000
    元不服，提起行政爭訟及訴訟，並主張被告未能詳查其所有
    自用小客車於83年9月20日後有無使用或行駛等紀錄，即遽
    認其逾期不繳納汽車燃料使用費並處以罰鍰，所為處分自有
    違誤等語。惟遍查全卷，原告所有之OT-6332號自用小客車
    於84年1月1日起至86年5月6日（逕行註銷牌照之前1日）止
    並無經申准停止使用之情況，衡之常情，自屬係正常使用狀
    態中，則豐原監理站以其逾期未檢驗而註銷牌照，即非無據
    。且依徵收及分配辦法規定第6條第1項第5款規定，系爭車
    輛86年度之汽車燃料使用費應計徵至註銷牌照前1日即86年5
    月6日止，第以系爭車輛自84年1月1日起至86年5月6日止共3
    期之汽車燃料使用費計10,152元尚未繳納，嗣經豐原監理站
    於90年12月間函催原告於90年12月31日前繳納等情，亦有稅
    費現況表及汽車燃料使用費催繳繳納通知書暨回執等影本附
    於原處分卷可稽，原告對其逾期仍未繳納積欠之汽車燃料使
    用費一節復不爭執，自堪認為真正，所為已該當於公路法第
    75條規定之構成要件，則豐原監理站予以處罰，自非無憑。
    至原告主張應適用徵收及分配辦法第11條第1項規定課罰一
    節，經查該規定所稱繳納期限係指車輛各期之應繳汽車燃料
    使用費期限，與本件情形（即對積欠3期之汽車燃料使用費
    計10,152元再次限期繳納）不同，自無適用之餘地，原告所
    稱殊有誤解，併此敘明。從而本件被告所屬豐原監理站所為
    課處罰鍰之處分，揆諸首揭法條規定，並無違誤，訴願決定
    予以維持，亦無不合，原告徒執前詞，訴請撤銷，為無理由
    ，應予駁回。另本件依卷內資料，事證已臻明確，爰不經言
    詞辯論為之，附此陳明。
據上論結，本件原告之訴為無理由，依行政訴訟法第236條、第
195條第1項後段、第98條第3項前段，判決如主文。
中　　華　　民　　國　　94　　年　  12　　月　 30  　 日
                  第 二 庭  法  官  林育如
上為正本係照原本作成。
本件以訴訟事件所涉及之法律見解具有原則性者為限，始得於本
判決送達後20日內向本院提出上訴狀並表明上訴理由，如已於本
判決宣示後送達前提起上訴者，應於判決送達後20日內補具上訴
理由（均按他造人數附繕本），且經最高行政法院許可後方得上
訴。
中　　華　　民　　國　　94　　年　  12　　月　 30  　 日
　　　　　　　　　　　　　  書記官　林惠堉
